【裁判字號】    97,訴,1803
【裁判日期】    980206
【裁判案由】    強盜
【裁判全文】
臺灣高雄地方法院刑事判決              97年度訴字第1803號
公  訴  人  臺灣高雄地方法院檢察署檢察官
被      告  丙○○
                    現於臺灣高雄看守所
指定辯護人  邱芬凌律師
上列被告因強盜案件，經檢察官提起公訴（97年度偵字第31643號）
，本院判決如下：
    主  文
丙○○犯強盜罪，累犯，處有期徒刑伍年陸月。
    事  實
一、丙○○於民國94年間因施用第一級毒品案件，經本院以94年
    度訴字第4444號判處有期徒刑8 月確定，於95年12月28日縮
    短刑期執行完畢。詎猶不知悔改，竟意圖為自己不法之所有
    ，基於強盜之犯意，於97年11月5 日下午2 時10分許，騎乘
    車牌號碼980-EBN 號重型機車，至位於高雄市楠梓區○○○
    路309 號之「OK便利超商」觀察店內狀況2 次，待至同日下
    午2 時30分許，見該超商櫃臺內僅有1 名女店員，認機不可
    失，遂進入超商內佯向店員乙○○兌換零錢，隨即衝入櫃臺
    內，迅速以左手鉤住乙○○脖子，並強押乙○○蹲下，以此
    強暴方式，至使乙○○不能抗拒，同時喝令乙○○交付財物
    ，乙○○因而打開櫃臺上收銀機，任由丙○○取走現金新臺
    幣（下同）2,100 元，得手後旋即騎乘上開重型機車逃逸。
    嗣經警依據超商所裝設之監視器所攝得作案時錄影畫面及店
    長甲○○所提供之上開重型機車車牌號碼，始循線於同日晚
    上7 時30分許，在丙○○位於高雄縣橋頭鄉○○路287 號 2
    樓之租屋處查獲本案，並經丙○○同意主動起出贓款20元（
    業已發還甲○○）及作案時所穿著之黑色T 恤1 件扣案。
二、案經高雄市政府警察局楠梓分局報告臺灣高雄地方法院檢察
    署檢察官偵查起訴。
    理  由
壹、程序部分（證據能力之審查）：
    按被告以外之人於審判外之陳述，雖不符刑事訴訟法第 159
    條之1 至第159 條之4 之規定，而經當事人於審判程序同意
    作為證據，法院審酌該言詞陳述或書面陳述作成時之情況，
    認為適當者，亦得為證據；當事人、代理人或辯護人於法院
    調查證據時，知有第159 第1 項不得為證據之情形，而未於
    言詞辯論終結前聲明異議者，視為有前項之同意，刑事訴訟
    法第159 條之5 定有明文。本件判決所援引之以下各項證據
    （詳後述），固有部分屬傳聞證據，然公訴人、被告於本院
    調查證據時，均知有前開第159 第1 項不得為證據之情形，
    且於本院準備程序均表示同意作為本件證據使用（見本院卷
    第40頁），而於言詞辯論終結前，亦均未聲明異議，本院審
    酌該等證據作成時之狀況，並無違法取證之情事，且無不宜
    作為證據之情形，依前開說明，爰認均有證據能力，合先敘
    明。
貳、實體部分：
一、上揭犯罪事實，業據被告丙○○於警詢、檢察官訊問及本院
    審理時均坦承不諱（見警卷第3 至6 頁，偵卷第4 、5 、20
    、21頁，聲羈卷第4 、5 頁，本院卷第38、58頁），核與證
    人即被害人乙○○於警詢及檢察官訊問時指訴於上開時、地
    遭被告以上開強暴手段強盜財物等情節相符（見警卷第7 至
    9 頁，偵卷第14、15頁），另證人即現場目擊之「OK便利超
    商」店長甲○○於警詢時亦證述其所目擊被告強盜過程及強
    盜後逃逸經過等情綦詳（見警卷第10、11頁），且有扣押筆
    錄、扣押物品目錄表、贓物認領保管單各1 份、被告遭查獲
    照片6 張及現場監視器翻拍照片8 張附卷可稽（見警卷第12
    至19頁）。是本件被告之自白，已有相當之證據資料予以補
    強，且與事實相符，應堪採認。從而，本案事證明確，被告
    犯行堪予認定，應依法論科。
二、按刑法第328 條第1 項規定：「意圖為自己或第三人不法之
    所有，以強暴、脅迫、藥劑、催眠術或他法，至使不能抗拒
    而取他人之物或使其交付者，為強盜罪，處5 年以上有期徒
    刑」，是至使被害人不能抗拒為強盜罪構成要件之一；另強
    盜罪之行為態樣之一「強暴」，係謂直接或間接對於人之身
    體施以暴力，以壓制被害人之抗拒之狀態而言（最高法院94
    年度台上第7041號判決意旨參照）。查本件被告丙○○係以
    左手鉤住被害人乙○○脖子，並強押乙○○蹲下，同時喝令
    乙○○交付財物，乙○○因而打開櫃臺上收銀機，任由丙○○取走現金等情，業據被告供承不諱，且證人即被害人乙○○於偵查時亦指訴：被告鉤住伊的脖子時，伊不能反抗，因
    被告力氣很大等語屬實（見偵卷第15頁），顯見被告確係直
    接對於被害人之身體施以暴力，以壓制被害人抗拒之狀態，
    而至使被害人不能抗拒無疑。是核被告所為，係犯刑法第32
    8 條第1 項之強盜罪。末查，被告前於94年間因施用第一級
    毒品案件，經本院以94年度訴字第4444號判處有期徒刑8 月
    確定，於95年12月28日縮短刑期執行完畢，有臺灣高等法院
    被告全國前案紀錄表1 紙附卷可稽，被告於上開有期徒刑執
    行完畢5 年內，故意再犯本件有期徒刑以上之罪，為累犯，
    應依刑法第47條第1 項規定，加重其刑。爰審酌被告正值壯
    年之際，不思正途以賺取財物，為圖一己私利，竟以強暴方
    式任意強盜上開「OK便利超商」內之財物，手段惡劣，除造
    成該超商之財物損失外，亦對被害人乙○○之身體自由、安
    全遭受侵害，影響社會治安甚大，實應予嚴懲，以收刑罰教
    化之效，惟稽其犯後能坦承犯罪，態度尚佳，且所強盜之財
    物僅2,100 元，金額非鉅，並衡量被告犯罪之動機、目的、
    手段、所生之損害等一切情狀，酌情量處如主文所示之刑，
    以示儆懲。至辯護人雖以：被告對於全部犯罪事實坦承，犯
    後態度良好，因為失業而沒有錢繳房租，饑寒起盜心，才會
    去犯此罪，且所獲不多，請依據刑法第59條給予酌減等語（
    見本院卷第59頁），請求依刑法第59條酌減被告之刑，然辯
    護人並未指出被告有何刑法第59條所指犯罪之情狀顯可憫恕
    ，認科以最低度刑仍嫌過重之情狀，本院自無從依刑法第59
    條之規定酌量減輕被告所處之刑。至查獲贓款20元及扣案被
    告作案時所穿著之黑色T 恤1 件，其中贓款20元部分，已經
    上開「OK便利超商」店長甲○○領回，有贓物認領保管單 1
    紙在卷可稽（見警卷第17頁），而扣案黑色T 恤1 件部分，
    僅係被告案發當時身著之衣服，並非供被告強盜所用之物，
    爰均不予宣告沒收，併此敘明。
據上論斷，應依刑事訴訟法第299 條第1 項前段，刑法第328 條
第1 項、第47條第1 項，判決如主文。
本案經檢察官丁○○到庭執行職務。
中    華    民    國    98    年    2     月    6     日
                    刑事第十八庭審判長法  官 廖建瑜
                                      法  官 林裕凱
                                      法  官 陳盈吉
以上正本證明與原本無異。
如不服本判決，應於判決送達後10日內，向本院提出上訴狀。
中    華    民    國    98    年    2     月    6     日
                                      書記官  陳展榮
附錄本判決論罪科刑法條：
中華民國刑法第328 條第1 項
意圖為自己或第三人不法之所有，以強暴、脅迫、藥劑、催眠術
或他法，至使不能抗拒，而取他人之物或使其交付者，為強盜罪
，處5 年以上有期徒刑。


司法院資訊處製作；財團法人民間司法改革基金會備份。
